【裁判字號】    88,訴,2877
【裁判日期】    890317
【裁判案由】    損害賠償
【裁判全文】
臺灣臺中地方法院民事判決  八十八年訴字第二八七七號
    原      告  丙○○
    訴訟代理人  乙○○
                陳秀圓
    被      告  甲○○
右當事人間請求損害賠償事件，本院判決如左：
    主      文
被告應給付原告新台幣肆拾捌萬壹仟捌佰柒拾陸元，及自民國八十八年六月二十四日
起至清償日止，按年息百分之五計算之利息。
原告其餘之訴駁回。
訴訟費用由被告負擔五分之四；餘由原告負擔。
本判決原告勝訴部分於原告以新台幣壹拾伍萬肆仟元供擔保後，得假執行。
原告其餘假執行之聲請駁回。
    事      實
甲、原告方面：
  壹、聲明：被告應給付原告新台幣  (下同)捌拾貳萬柒仟玖佰肆拾陸元，及自起訴
      狀繕本送達翌日起至清償日止，按年息百分之五計算之利息，並願供擔保請准
      為假執行之宣告。
  貳、陳述：
    一、被告於民國八十七年九月十四日下午三時五十分許，駕駛車牌號碼ＭＥ－二
        七七三號自用小貨車，沿台中縣大甲鎮○○路三十三巷由西往東方向行駛，
        行至無號誌之三十三巷與如意路交岔路口，應注意其支線道車應暫停讓幹線
        道車先行，且應注意轉彎車輛應讓直行車輛先行，而依當時情形又無不能注
        意之情形，詎竟疏未注意上開規定而貿然駛出及左轉，遂與當時適駕駛車牌
        號碼ＪＺＱ－三一一號重型機車，沿如意路幹線道由北往南方向直駛至該巷
        道口之原告發生碰撞，原告因之人車倒地，致受頭部外傷，顱內出血，顏面
        骨骨折及臉部、胸部、下肢多處挫傷、裂傷之傷害。
    二、原告因本件侵權行為，致受有如聲明所示金額之損害，應由被告賠償，玆將
        明細臚列於下：
    （一）醫藥費：自受傷之日起至八十七年十一月二十五日止，已支付十一萬二千
          三百九十一元 (八十七年十一月二十五日發生者不在本件請求範圍)。
    （二）看護費用：原告自受傷之日起至八十七年十月二十日止，均由原告配偶陳
          秀圓看護，陳秀圓並因此不能從事所任職「永安看護中心」之其他看護工
          作，為此請求看護費用七萬九千二百元。
    （三）薪資損失：原告受傷前任職於品冠紙業股份有限公司，每月薪資約三萬二
          千四百七十一元，因本件侵權行為受傷，迄起訴時仍不能工作，為此請求
          自受傷之日起至八十八年一月十日止共一百十六日期間之收入損失十二萬
          五千五百五十五元。
    （四）非財產上損害賠償：伍拾萬元。
  三、證據：提出診斷證明書三件、醫藥費用收據四件、薪資單三件及在職證明書乙
      件、看護費用收據乙件為證，並聲請訊問證人陳秀圓。
乙、被告未於最後言詞辯論期日到場，惟於先前之言詞辯論期日陳稱：
  一、聲明：駁回原告之訴。
  二、陳述：原告要求金額過高。
丙、本院依職權調閱本院八十七年度交易字第七六三號過失傷害刑事案件全卷。
    理      由
一、被告經合法通知，未於言詞辯論期日到場，核無民事訴訟法第三百八十六條所列
    各款情形，爰依原告之聲請，由其一造辯論而為判決。
二、本件原告主張：被告於民國八十七年九月十四日下午三時五十分許，駕駛車牌號
    碼ＭＥ－二七七三號自用小貨車，沿台中縣大甲鎮○○路三十三巷由西往東方向
    行駛，途經無號誌之三十三巷口支線道與如意路幹線道之交岔路口左轉時，本應
    注意車輛行至無號誌之交岔路口，支線道車應暫停讓幹線道車先行，且應注意轉
    彎車輛應讓直行車輛先行，而依當時天候晴，日間自然光線，路面乾燥，無缺陷
    ，無障礙物，視距良好，又無不能注意之情形，詎其能注意，竟疏未注意及此，
    貿然自該巷道駛出正左轉時，適原告駕駛車牌號碼ＪＺＱ－三一一號重型機車，
    沿如意路幹線道由北往南方向直駛至該巷道口，甲○○所駕駛上開自用小貨車之
    車前保險桿遂與原告所駕上開機車發生碰撞，使原告人車倒地，致受頭部外傷，
    顱內出血，顏面骨骨折及臉部、胸部、下肢多處挫傷、裂傷（疑頸椎骨折）之傷
    害之事實，其刑事部分業據本院八十七年度交易字第七六三號刑事判決判處徒刑
    易科罰金在案，被告就此亦不爭執，並有道路交通事故調查報告表乙份、現場照
    片二幀及診斷證明書附於刑事卷可稽，被告之過失堪予認定。原告依民法第一百
    八十四條第一項前段、第一百九十三條第一項、第一百九十五條第一項前段規定
    ，自得請求被告賠償其所受損害。
三、被告不法侵害原告之身體，既經認定，其對於原告因而所受之損害，自應負賠償
    責任。原告請求被告賠償下列費用，是否應予准許，分述如次：
（一）醫藥費：原告請求自八十七年九月十四日起至同年十一月二十五日止之醫藥費
      十一萬二千三百九十一元，除其中李綜合醫院大甲分院證明書費二千三百七十
      元、其他費用二百三十元、青三藥局外傷用藥品四百七十元，非屬治療費用，
      或無證據足認係醫療上支出，難認係因本件侵權行為所受之損害，應予扣除外
      ，其餘費用，均載明醫療費別，有李綜合醫院大甲分院正式收據、健保給付費
      用明細收據、財團法人彰化基督教醫院收據各乙紙可按，其金額總計為十萬九
      千三百二十一元，依原告所受傷害亦未過高，堪信為醫療上必要費用，應由被
      告負賠償責任。
（二）看護費：按侵權行為被害人，茍確有看護之必要而由親屬間出於親情代為看護
      者，仍非無看護勞力之支出，僅係基於親屬間身分關係免其給付義務者，即不
      得謂被害人未受有相當於看護費用之損害。本件原告因被告侵權行為致受頭部
      外傷，顱內出血，顏面骨骨折及臉部、胸部、下肢多處挫傷、裂傷之傷害，而
      於八十七年九月十四日經送往李綜合醫院大甲分院急救，並於同年十五日、十
      八日多次進行手術，迄同年月二十五日及二十九日進行傷口縫合等治療，住院
      期間為八十七年九月十四日起至同年十月十九日止，參酌原告所受傷害及住院
      期間宜由專人在旁協助之實際需要，足認確有看護之必要，原告請求按一般看
      護費收費標準每日二千二百元計算，有永安看護中心收據在卷為憑，應認上開
      計算標準並未過高。故原告請求自八十七年九月十四日起至同年十月十九日即
      住院期間之看護費七萬七千元  (計算式2200*35＝77000)，即屬有據，逾此部
      分，既不能證明有看護之必要，其請求即難准許。
（三）不能工作之損失：查原告於受傷前，任職於品冠紙業股份有限公司，負責操作
      紙類加工機械，其因本件侵權行為而於八十七年九月十四日起至同年十月十九
      日止住院治療，並自同年月二十三日起至同年十二月八日止門診治療八次，迄
      同年十二月間尚經診斷預定治癒日期為八十八年一月十四日，並有腦部殘廢可
      能，預後尚須觀察三個月，有李綜合醫院大甲分院八十七年十二月五日診斷證
      明書可按，參以證人陳秀圓即原告之配偶證稱：「八十八年十二月一日才回工
      廠做比較輕鬆的工作... 因為體力負荷不了，所以擔任較輕鬆的工作」等語，
      原告主張其於自八十七年九月十四日起至八十八年一月十日止，因本件侵權行
      為受有不能工作之損失，參酌被害人之職業、智能、年齡之實際情形，應屬有
      據。其請求上開期間合計一百十六日，按原告八十七年五月至七月每月平均薪
      資三萬二千四百七十一元計算之損失，合計十二萬五千五百五十五元 (計算式
      ：(32670+31515+33229) /3=32471,  32471 / 30*116= 125555)，為有理由。
（四）精神慰藉金：按慰藉金核給之標準固與財產上損害之計算不同，然非不可斟酌
      雙方身分資力與加害程度，及其他各種情形核定相當之數額，最高法院著有五
      十一年度台上字第二二三號判例可資參照。本院斟酌原告為三十四年七月二十
      一日生，其因本件侵權行為治療期間甚長，並因腦部受傷可能尚有後遺症，目
      前亦不適於從事粗重工作，所受精神上痛苦，被告於本院八十九年二月十五日
      言詞辯論期日試行和解時，泛稱願審慎考慮且將積極請領責任保險金以使原告
      速獲理賠，惟其後則未於言詞辯論期日到庭等一切情狀，認精神慰藉金以十七
      萬元為適當。
四、從而，原告請求被告給付四十八萬一千八百七十六元  (計算式：109321+77000+
    125555+150000 =461876)，及自起訴狀繕本送達翌日即自八十八年六月二十四日
    起清償日止，按週年利率百分之五計算之利息，即屬正當，應予准許；逾此部分
    所為請求，為無理由，則予駁回。
五、原告陳明願供擔保，聲請宣告假執行，經核其勝訴部份，核無不合，爰酌定相當
    之擔保金額宣告之；其餘假執行之聲請，因訴之駁回而失所附麗，不予准許。
六、本件事證已臻明確，兩造其餘之攻擊防禦方法及舉證，核與判決結果無影響，爰
    不逐一論列，併此敘明。
七、據上論結，本件原告之訴為一部有理由，一部無理由，依民事訴訟法第三百八十
    五條第一項前段、第七十九條但書、第三百九十條第二項判決如主文。
中      華      民      國    八十九    年      三      月     十七     日
                                        臺灣臺中地方法院民事第三庭
~B法      官  林慧貞
右為正本，係照原本作成。
如不服本判決，應於判決送達後二十日內，向本院提出上訴狀。
中      華      民      國    八十九    年      三      月    二十二     日
~B法院書記官


司法院資訊處製作；財團法人民間司法改革基金會備份。
